臺灣高等法院高雄分院刑事判決　　　　96年度上訴字第1711號
上　訴　人
即　被　告　乙○○
　　　　　　　　　　現另案於臺灣高雄第二監獄執行
選任辯護人　洪文佐律師
上列上訴人因違反毒品危害防制條例案件，不服臺灣高雄地方法
院96年度訴字第1297號中華民國96年6 月27日第一審判決（起訴
案號：臺灣高雄地方法院檢察署96年度偵字第5263號），提起上
訴，本院判決如下：
    主  文
原判決撤銷。
乙○○共同販賣第一級毒品，累犯，處有期徒刑拾伍年貳月。扣
案之第一級毒品海洛因拾貳包（合計淨重壹點玖貳公克，空包裝
重點零伍公克）沒收銷燬之，門號0000000000號行
動電話壹支（含SIM 卡壹枚，均未扣案）沒收之，如全部或一部
不能沒收時，追徵其價額，扣案之香菸盒壹只沒收之。
    事  實
一、乙○○前於民國94年間，因違反毒品危害防制條例案件，經
    臺灣高雄地方法院以94年度簡字第2339號判處有期徒刑3 月
    確定，於94年11月22日執行完畢，翌日出監。詎仍不知悔改
    ，明知海洛因屬於毒品危害防制條例管制之第一級毒品，不
    得持有或販賣，竟與真實姓名年籍不詳、綽號「楊仔」之成
    年男子（下稱「楊仔」）共同意圖營利，基於販賣第一級毒
    品之犯意聯絡，由「楊仔」向不詳姓名之販毒者以不詳之價
    格販入而取得總重量約2 公克之第一級毒品海洛因15包，乙
    ○○則以1 天新臺幣（下同）5 千元之代價，受僱於「楊仔
    」，負責運送交付第一級毒品海洛因予向其購買毒品之人，
    乙○○並使用其所有門號0000000000號行動電話（未扣案）
    與「楊仔」進行聯絡後，由「楊仔」交予該15包第一級毒品
    海洛因。嗣於96年2 月9 日15時許，乙○○依「楊仔」之指
    示將其中之3 包第一級毒品海洛因運送交付給真實姓名不詳
    ，綽號「誠仔」之成年男子後，在高雄縣林園鄉○○路與林
    園南路口為警查獲，並扣得裝於1 只香菸盒內之第一級毒品
    海洛因12包（合計淨重1.92公克，空包裝重3.05公克，純度
    30.41 ％，純質淨重0.58公克）。
二、案經高雄縣政府警察局林園分局報請臺灣高雄地方法院檢察
    署檢察官偵查起訴。
    理  由
壹、有關證能力之論述
一、按被告之自白，非出於強暴、脅迫、利誘、詐欺、疲勞訊問
    、違法羈押或其他不正之方法，且與事實相符者，得為證據
    ，刑事訴訟法第156條第1項定有明文。
二、被告辯稱其於96年2 月9 日第2 次接受警詢時，皆係由警員
    甲○○一人訊問及製作筆錄，小隊長丙○○在被告之對面以
    強暴、脅迫之方式，導引被告作販賣毒品之自白，因此該次
    警詢之自白乃出於非任意性，自無證據能力。而之後在檢察
    官偵查訊問、聲請羈押訊問時，因受強暴脅迫而精神上、身
    體上所受之恐懼、壓迫狀態延續至該應訊時而不能意陳述，
    是故被告於檢察官偵查訊問、聲請羈押訊問中所為之自白亦
    無證據能力等語。
三、惟查：證人即詢問並製作被告96年2 月9 日第2 次警詢筆錄
    之員警甲○○已於原審審理時到庭證稱：當時並未設定被告
    的答話內容，叫他要照著回答，沒有向被告強調趕快認一認
    ，就可以快一點交保出去，也沒有人打他，做筆錄時是採一
    問一答的方式製作等語（見原審卷第79至83頁），其在本院
    亦證稱：第2 次警詢主要均是由我詢問，筆錄是根據被告的
    回答，我們有重新再整理過，詢問過程我們並沒有對被告施
    強暴脅迫或其他不正方法等語（本院卷第140 至141 頁）。
    證人即林園分局刑事小隊長丙○○在本院審理中亦證稱：第
    2 次警詢筆錄，我只有在場指導甲○○要詢問被告是否有販
    賣毒品之情形，並告訴被告要據實陳述，否則檢察官可能會
    聲請羈押而已，是在提醒他並沒有恐嚇他等語（本院卷第
    116 至117 頁）。而被告除於96年2 月9 日第2 次警詢及偵
    訊時自白扣案海洛因是受「楊仔」囑託送去給別人的等語外
    ，同日經檢察官聲請羈押後，在原審進行羈押訊問時復自承
    相同之事實（見原審96年度聲羈字第192 號卷第5-6 頁），
    並經原審裁定予以羈押；被告遭羈押後，於96年2 月15日、
    同年3 月14日2 度接受檢察官偵訊時，亦始終坦承扣案海洛
    因是受「楊仔」囑託送交他人等語（見偵卷第28-29 、36-3
    8 頁），直到經檢察官起訴後，於原審訊問、審理時始改稱
    上開自白無任意性，內容不實，扣案海洛因係供己施用云云
    。則被告苟於警詢中確有遭警施強暴迫而取得非任意性自白
    ，其之後在檢察官偵查訊問、法官羈押訊問時，豈可能不立
    即向訊問之檢察官或法官為上開遭強暴脅迫取供之抗辯。綜
    上，堪認被告上開自白非任意性之抗辯並無足採，被告於96
    年2 月9 日第二次警詢、檢察官偵查中、聲請羈押訊問時之
    自白，均出於自由意志，並無遭到強暴、脅迫、利誘、詐欺
    或以其他不正方法取供之情形，被告上開自白均得作為證據
    。
貳、認定被告有罪之證據與理由
一、訊據被告乙○○矢口否認有何販賣或意圖販賣而持有第一級
    毒品海洛因之犯行，辯稱：查獲之12包海洛因是伊以1 萬2
    千元代價向綽號「楊仔」之男子購買，要供自己施用，但還
    沒施用就為警查獲，並沒有販賣海洛因予他人之意思及行為
    云云。經查：
  (一)被告於96年2 月9 日第2 次警詢、原審羈押訊問及檢察官先
    後3 次之偵查訊問時，迭次坦承伊是受真實姓名年籍不詳，
    綽號「楊仔」之男子以1 天5 千元之代價僱用，於96年2 月
    9 日以其持用之0000000000號行動電話與「楊仔」聯絡而拿
    到扣案之海洛因後，準備將扣案之海洛因交給他人，原本交
    給伊15包，伊已經送出3 包，所以查獲時只剩12包等語，並
    有白色粉末12包及香菸盒1 只扣案可稽，而上開白色粉末經
    送法務部調查局鑑定結果，均含第一級毒品海洛因成分，合
    計淨重1.92公克，空包裝重3.05公克，純度30.41 ％，純質
    淨重0.58公克，有法務部調查局96年3 月26日調科壹字第
    09623027150 號鑑定書1 份在卷可證。
  (二)被告雖自原審審理時改稱上開海洛因是伊以行動電話與「楊
    仔」聯絡後，以1 萬2 千元向「楊仔」買來供自己施用的，
    買了以後請賣家分裝云云，惟上開海洛因12包係分別以透明
    夾鏈袋盛裝後，放在香菸盒內，由被告帶在身上，該12只盛
    裝海洛因之夾鏈袋中，有6 只在袋上貼有記載「0000000000
    」、「0000000000」等行動電話號碼之小貼紙，該2 支電話
    號碼均為「楊仔」電話等事實，已據被告於96年2 月9 日第
    2 次警詢時供述明確，復有查獲現場及扣案物照片6 張在卷
    可憑，又被告持用之0000000000號行動電話（已據被告在原
    審供承在卷），自96年1 月15日起至同年2 月4 日止，曾與
    門號0000000000號電話進行通聯17 次 （0000000000號撥打
    給0000000000號6 次，受話11次），自96年2 月8 日起至同
    年月9 日止，曾與門號0000000000號電話進行通聯8 次（
    0000000000號撥打給0000000000號1 次，受話7 次）之事實
    ，有門號0000000000號通聯記錄附卷可考，足見被告於取得
    扣案之毒品海洛因前，曾與「楊仔」多次聯絡，此與一般購
    買毒品之常情已有所不符，況依一般經驗，若係單純購買毒
    品供己施用，並不須將所購買毒品分裝為12包，更何況所查
    獲之毒品重僅1.92公克，並非鉅量而須分裝以利攜帶或藏放
    。再參以被告從無施用毒品海洛因之犯罪前科，有台灣高等
    法院被告前案紀錄表可稽，又本次經警查獲後採尿送驗結果
    ，可待因、嗎啡亦均呈陰性反應，亦有、臺灣檢驗科技股份
    有限公司濫用藥物尿液檢驗報告、代號與真實姓名對照表各
    1 份在卷可佐，足認被告並無長期、大量施用海洛因之習慣
    ，其突然1 次購買價值高達1 萬2 千元之海洛因來施用之可
    能性極低等情，堪認被告所辯扣案海洛因12包均係買來供己
    施用云云，顯與事實不符，不足採信。以上適足佐證被告所
    為上開自白核與事實相符而堪採為論罪之依據。
  (三)按刑法上之幫助犯，固以幫助他人犯罪之意思而參與犯罪構
    成要件以外之行為而成立，惟所謂以幫助他人犯罪之意思而
    參與者，指其參與之原因，僅在助成他人犯罪之實現者而言
    ，倘以合同之意思而參加犯罪，即係以自己犯罪之意思而參
    與，縱其所參與者為犯罪構成要件以外之行為，仍屬共同正
    犯，又所謂參與犯罪構成要件以外之行為者，指其所參與者
    非直接構成某種犯罪事實之內容，而僅係助成其犯罪事實實
    現之行為而言，苟已參與構成某種犯罪事實之一部，即屬分
    擔實施犯罪之行為，雖僅以幫助他人犯罪之意思而參與，亦
    仍屬共同正犯（最高法院27年上字第1333號判例參照）。本
    件被告坦承係受「楊仔」僱用，負責運送交付第一級毒品海
    洛因給購買毒品者，查獲之12包毒品係準備送交他人的等語
    ，已如前述，是被告所參與者乃交付毒品予購買毒品之人，
    而賣方交付海洛因與買方，係屬販賣毒品罪之犯罪構成要件
    之行為（最高法院83年度台上字第2834號、91年度台上字第
    2974號判決可資參照），是被告既以1 天5 千元之代價受僱
    於「楊仔」負責運送交付毒品予買方，即屬分擔實施犯罪之
    行為而與「楊仔」為共同正犯。從而，本件事證明確，被告
    販賣第一級毒品之犯行已堪認定，應予依法論科。
  (四)至公訴人起訴事實雖認被告係將毒品轉交予李信誠乙節，固
    以被告在警詢、偵查中之供述為依據。惟依刑事訴訟法第
    156 條第2 項規定「被告或共犯之自白，不得作為有罪判決
    之唯一證據，仍應調查其他必要之證據，以察其是否與事實
    相符」，是仍須有被告自白以外之補強證據，始得認定被告
    之犯罪事實。而證人李信誠雖曾於96年3 月14日檢察官偵訊
    時證稱：之前有向乙○○拿過海洛因2 、3 次云云，然其於
    該次檢察官偵訊時，先證稱從來沒有向乙○○拿過海洛因，
    再改稱之前曾向乙○○拿過2 、3 次海洛因，於檢察官進一
    步訊問是打電話給誰拿海洛因時，證人李信誠先證稱沒有打
    ，再改稱直接打給乙○○，旋又改稱是打給乙○○的上手買
    的，不知道上手是不是「楊仔」（見偵卷第37-38 頁），且
    證人李信誠於96年2 月9 日警詢及同年6 月13日原審審理時
    均係證述：沒有向乙○○拿過或買過海洛因等語（見警卷第
    8-9 頁、原審卷第84至88頁），是證人李信誠就有無向被告
    拿過海洛因、如何聯絡拿到海洛因等節，前後證述反覆不一
    ，甚至在同一次偵訊時所言亦相互矛盾，實難認定其所證稱
    被告交付毒品海洛因給他語與事實相符而堪採信。公訴人起
    訴事實所指此部分事實尚有誤會，併予敘明。
二、按海洛因為毒品危害防制條例第2 條第2 項第1 款所稱之第
    一級毒品，不得持有或販賣。是核被告所為，係犯毒品危害
    防制條例第4 條第1 項販賣第一級毒品罪。被告與綽號「楊
    仔」之成年男子間，就上開販賣第一級毒品犯行有犯意聯絡
    及行為分擔，均為共同正犯。被告持有第一級毒品之低度行
    為，為販賣第一級毒品之高度行為所吸收，不另論罪。被告
    曾有如犯罪事實欄所示之論罪科刑前科，此有臺灣高等法院
    被告前案紀錄表1 份在卷可憑，其於有期徒刑執行完畢後5
    年內，故意再犯本件有期徒刑以上之罪，為累犯，惟被告所
    犯本罪法定本刑無期徒刑、死刑均不得加重其刑。查被告為
    賺取每日5 千元之報酬而為人運送交付毒品予買方，所運送
    之毒品數量非多，情節尚屬非重，惟觸犯法定刑為無期徒刑
    、死刑之罪，情輕法重，爰依刑法第59條規定酌予減輕其刑
    。
三、原審為論罪科刑判決，固非無見，惟被告參與販賣第一級毒
    品罪犯罪構成要件之行為，係販賣第一級毒品罪之共同正犯
    ，原判決認被告係犯意圖販賣而持有第一級毒品罪，自有未
    洽。被告上訴意旨仍執前詞否認犯罪，雖無足取，但原判決
    既有前揭可議之處，仍應由本院將原判決予撤銷改判。爰審
    酌被告貪圖每日5 千元之報酬，罔顧販賣毒品予他人，對購
    買施用者之身心健康戕害甚大，竟為販毒者運送交付毒品海
    洛因，對社會治安造成潛在之危害，行為實不足取，惟念其
    共同販賣之毒品海洛因數量非鉅，及其犯罪之動機、目的、
    手段、犯後並未坦承犯行之態度等一切情狀，量處如主文第
    2 項所示之刑，以資懲儆。
四、扣案之白色粉末12包（合計淨重1.92公克，空包裝重3.05公
    克，純度30.41 ％，純質淨重0.58公克），經鑑定結果均含
    有海洛因成分，前已述及，而盛裝上開海洛因之空包裝袋，
    雖經法務部調查局就之與其所盛裝之第一級毒品海洛因分別
    鑑析其重量，惟因法務部調查局一般係以傾倒之方式，將包
    裝袋內之第一級毒品海洛因倒出與包裝袋分離而稱重，必要
    時，輔以刮杓刮取袋內粉末，然無論依何種方式分離，包裝
    袋內均有極微量之第一級毒品海洛因殘留，業經法務部調查
    局93年3 月19日調科壹字第09300113060 號函釋在案，有該
    函文在卷可考（原審卷第117 頁），足認前開空包裝袋12只
    （合計重量為3.05公克）均內含極微量第一級毒品海洛因殘
    留而無法析離，海洛因與包裝袋應整體視為毒品，依毒品危
    害防制條例第18條第1 項前段規定，不論屬於犯人與否，均
    沒收銷燬之，至鑑驗耗損之毒品因已滅失，自無庸宣告沒收
    銷燬。扣案之香菸盒1 只，為「楊仔」用以盛裝前開海洛因
    ，以便於被告攜帶而伺機交付予購買毒品者之用，已如前述
    ，為供犯罪所用之物，且應屬共犯「楊仔」所有，爰依毒品
    危害防制條例第19條第1 項規定沒收之。又該香菸盒業已扣
    案，並無不能沒收之情形，爰不另行宣告如全部或一部不能
    沒收時，追徵其價額，併此敘明。另被告用以與共犯「楊仔
    」聯絡之門號0000000000號行動電話1 支（含SIM 卡1 枚，
    均未扣案），為被告所有，業據其供述在卷（見原審96年4
    月2 日訊問筆錄、同年6 月13日審判筆錄），且供被告犯
    本件犯行之用，亦應依毒品危害防制條例第19條第1 項規定
    沒收之，如全部或一部不能沒收時，因係金錢以外之財物，
    追徵其價額。末查，共犯「楊仔」持用之門號0000000000、
    0000000000號行動電話，卷內並無證據證明該2 支行動電話
    或SIM 卡屬被告或「楊仔」所有，爰不予宣告沒收。
據上論結，應依刑事訴訟法第369 條第1 項前段、第364 條、第
299 條第1 項前段，毒品危害防制條例第4 條第1 項、第18條第
1 項前段、第19條第1 項，刑法第11條、第28條、第47條第1 項
、第59條，判決如主文。
本案經檢察官孫小玲到庭執行職務。
中　　華　　民　　國　　96　　年　　12　　月　　6 　　日
                  刑事第一庭    審判長法  官  郭雅美
                                      法  官  張意聰
                                      法  官  莊崑山
以上正本證明與原本無異。
如不服本判決應於收受本判決後10日內向本院提出上訴書狀，其
未敘述上訴理由者，並得於提起上訴後10日內向本院補提理由書
狀（均須按他造當事人之人數附繕本）「切勿逕送上級法院」。
中　　華　　民　　國　　96　　年　　12　　月　　6 　　日
　　　　　　　　　　　　　　　　　　　書記官  邱麗莉
附錄本件判決論罪科刑法條：毒品危害防制條例第4條第1項
製造、運輸、販賣第一級毒品者，處死刑或無期徒刑；處無期徒
刑者，得併科新臺幣 1 千萬元以下罰金。
